【裁判字號】    96,簡上,284
【裁判日期】    970131
【裁判案由】    遷認房屋等
【裁判全文】
臺灣臺中地方法院民事判決             96年度簡上字第284號
上  訴  人  尊榮禮園股份有限公司
兼法定代理  甲○○
人
被上訴人    世華國際租賃股份有限公司
法定代理人  丙○○
訴訟代理人  乙○○
上當事人間請求遷讓房屋等事件，上訴人對於中華民國96年5 月
28日本院台中簡易庭96年中簡字第2616號第一審判決提起上訴，
本院於民國97年1月18日言詞辯論終結，判決如下：
    主    文
上訴駁回。
第二審訴訟費用新臺幣柒仟柒佰柒拾元由上訴人連帶負擔。
    事    實
甲、上訴人方面：
一、聲明：求為判決：
  (一)原判決主文第二項上訴人敗訴部分廢棄。
  (二)上開廢棄部分，被上訴人在第一審之訴駁回。
  (三)第一審 (除確定部分外)及第二審訴訟費用由被上訴人負
      擔。
二、陳述：除與原判決記載相同者，茲引用之外，補稱：
  (一)上訴人尊榮禮園股份有限公司主張：本件租賃物屬高樓建
      築，上訴人公司之設備、用具等繁多，原判決依職權宣告
      假執行，未酌定相當之履行期間，顯有未當。
  (二)上訴人甲○○並未授權擔任本件租賃之保證人，租約保證
      人欄雖蓋有上訴人印章，但那是公司開票用印章，上訴人
      並沒簽名，被上訴人公司顏小姐亦未與其聯絡確認，是上
      訴人甲○○不負保證人責任。
三、證據：除援用第一審所提證據外，並聲請訊問證人丁○○。
乙、被上訴人方面：
一、聲明：求為判決如主文所示。
二、陳述：除與原判決記載相同者，茲引用之外，補稱：
  (一)上訴人甲○○在第一次租約中，保證人欄亦係以蓋章方式
      代替簽名，但於本件系爭租約中又依此否認保證效力，上
      訴人說法前後矛盾，顯不足採。
  (二)本件系爭租約內容、條件與第一次租約同，因屬續約案件
      ，逐由被上訴人公司經辦人員將系爭租約先製作完成，再
      寄交上訴人公司及上訴人用印，上訴人公司及上訴人用印
      後再將一式二份之租約全數寄回被上訴人公司，被上訴人
      公司於收到系爭租約後並審核上訴人公司及其保證人印章
      無誤後，待被上訴人公司用印完畢後，最後被上訴人公司
      留存一份，另一份則交寄予上訴人公司，上訴人尊榮公司
      及上訴人甲○○收受系爭租約後，並無異議，而續繳租金
      。上訴人甲○○主張其未授權上訴人公司總經理丁○○，
      擔任本件租賃保證人，與事實不符。
  (三)系爭租約上保證人印章既然為上訴人甲○○所有且真正情
      況下，上訴人對於善意第三人仍應負授權人責任，以維交
      易安全。
三、證據：除援用第一審所提證據外，並聲請訊問證人戊○○。
    理    由
一、查被上訴人所有坐落台中市○○○路○段201號25樓建物，
    於91年2月16日原出租予丁○○，租期一年一訂，92年2月16
    日又續約一年，迄92年6月12日，丁○○與尊榮禮園股份有
    限公司立下同意書予被上訴人世華國際租賃股份有限公司，
    丁○○將其自92年6月16日起之租賃權及押金轉讓予上訴人
    尊榮禮園股份有限公司，嗣後一切權義由尊榮禮園公司概括
    承受。被上訴人公司即於92年6月12日就上開租賃物與上訴
    人尊榮禮園公司訂立房屋租賃契約書，並由上訴人公司法定
    代理人甲○○任連帶保證人，租期自92年6月16日起至94年2
    月15日止，為期一年八個月，嗣租期屆滿，按原條件內容再
    續約兩年，因係續約，被上訴人公司即將租賃契約書填妥後
    ，即寄給上訴人尊榮公司用印蓋章，上訴人公司總經理丁○○將承租人公司及保證人章蓋好後，即寄還給被上訴人公司
    ，完成訂約手續。上揭事實經證人戊○○到場供證屬實，上
    訴人尊榮公司總經理丁○○到庭供稱：「上訴人公司接到被
    上訴人公司寄來之系爭租約，伊過目後即交給會計用印，再
    寄回被上訴人公司。92年6月12日第一次訂約，甲○○先生
    有授權蓋章當連帶保證人，此次續約，保證人欄伊有蓋章，
    但被上訴人公司須與保證人連絡確認，並由保證人簽名，續
    約當時，甲○○沒有談到保證人問題。」然查，上訴人甲○○供稱：「其職司代書，業務很忙，故將上訴人尊榮禮園公
    司業務授權公司總經理丁○○全權處理。第一次簽約伊有在
    場當連帶保證人，第二次續約不在場，沒簽名當保證人，租
    賃應由公司負責，公司亦願負責。至於其個人未當保證人，
    自不負連帶保證責任。」兩造於92年6月12日就系爭租約建
    物所訂租約，於94年2月15日租期屆滿，上訴人尊榮禮園公
    司為繼續營運，再續約兩年，於94年1月5日再訂房屋租賃契
    約書，租期自94年2月16日起至96年2月15日止，租金94年2
    月16日起至95年2月15日止，月租新台幣 (下同)7 萬元，95
    年2月16日起至96年2月15日止，月租8萬元，其餘租賃條件
    內容相同，被上訴人公司系爭租賃承辦人戊○○到庭證稱：
    系爭租賃，公司之法定代理人須當連帶保證人。上訴人尊榮
    禮園公司之法定代理人甲○○亦承認第一次訂約伊有當連帶
    保證人，94年1月5日之續約，租賃條件內容相同，自亦需由
    承租人尊榮禮園公司之法定代理人甲○○任連帶保證人，始
    能完成訂約手續，上訴人甲○○應知之綦詳。其為公司負責
    人，續約年餘，如其對租約內容不聞不問，亦有背常情。復
    查兩份租約之當事人欄均係打字、用印，並未親自簽名。按
    民法第3條第2項規定，「如有用印章代簽名者，其蓋章與簽
    名生同等之效力。」上訴人甲○○既承認上訴人尊榮禮園公
    司之業務，伊授權給公司總經理丁○○全權處理，公司及法
    定代理人之大、小章均交由丁○○使用，租約之訂定與公司
    業務有關，丁○○自有權處理，系爭租約丁○○過目後，即
    交由會計用印。依上開法條規定，蓋章與簽名有同等效力，
    系爭租約所蓋保證人甲○○印章，上訴人甲○○承認為真正
    ，屬其所有，雖未簽名，但蓋章與簽名生同等效力，上訴人
    甲○○自應依約負連帶保證人責任。其矢口否認有授權當保
    證人，顯係卸責之詞，殊難採信。
二、至於上訴人尊榮禮園公司主張：本件租賃起因，係被上訴人
    公司經理朱復華委請上訴人甲○○及訴外人丁○○協助，以
    解決被上訴人與訴外人曾穩達之糾葛，而由上訴人尊榮禮園
    公司向曾穩達購買系爭房屋內之設備，並以較低之房租承租
    系爭房屋。嗣上訴人尊榮禮園公司自95年8月16日起雖未按
    期給付租金，然係因被上訴人利用租期將屆，逼走與上訴人
    尊榮禮園公司合作之公司所致。現租期既已屆至，請求被上
    訴人以130萬元之價格買回系爭房屋內之設備，扣除積欠之
    部分租金24萬元後，希被上訴人能支付上訴人尊榮禮園公司
    106萬元。如被上訴人不買回上開設備，因租賃物為高樓建
    物，搬遷不易，亦請酌定相當之履行期間，始為允當等語。
    經查依系爭租約第6條第3款約定，「乙方 (即上訴人公司)
    不得將租賃標的物之全部或部份出借、轉租、頂讓或與其他
    公司合併、委託他人經營或以其他變相方法交與他人使用。
    」是上訴人尊榮禮園公司將租賃標的物交與其合作之其他公
    司使用，自屬違約；系爭房屋內之設備，被上訴人公司無意
    願買受，系爭租約亦無買回之約定條款，上訴人尊榮禮園公
    司要求被上訴人買回上開設備，亦乏依據，礙難准許；又系
    爭租約早於96年2月15日租期屆滿，上訴人公司不再續約，
    應早有準備搬遷事宜，租期屆至迄今將近一年，搬遷系爭房
    屋設備，綽綽有餘，其請求再酌給相當之履行期間，實無必
    要，不應准許。
三、末查系爭租約租期於96年2月15日屆滿，上訴人積欠95年8月
    16日起至96年2月15日止計6個月租金48萬元 (80,000元X6=4
    80,000元)；系爭房屋租期屆滿後，上訴人尊榮禮園公司迄
    未遷讓房屋；及依系爭租約第12條第2款約定，上訴人尊榮
    禮園公司於租期屆滿後，若未依約返還租賃物，即應支付被
    上訴人按日加付3倍於每日約定租金 (即每月24萬元)之懲罰
    性違約金，此為上訴人所不爭執。是被上訴人依系爭租賃契
    約約定，不當得利及連帶保證之法律關係，請求上訴人尊榮
    禮園公司及上訴人甲○○應連帶給付被上訴人6個月欠租48
    萬元及自96年2月16日起至遷讓系爭房屋之日止，按月連帶
    給付被上訴人相當於租金之損害金8萬元；暨按月連帶給付
    被上訴人2萬元之懲罰性違約金 (被上訴人主張每月之違約
    金數額，依約為24萬元，原審法院認被上訴人已依不當得利
    之法律關係請求上訴人按月連帶給付相當於租金之損害金8
    萬元，其損害已獲補償，認被上訴人請求之懲罰性違約金額
    每月24萬元核屬過高，爰依民法第252條規定，酌減至每月2
    萬元為適當)為有理由，應予准許。是則原審判命上訴人就
    此部分應連帶如數給付，並依職權宣告假執行，並無違誤。
    上訴意旨指摘原判決此部分不當，求予廢棄改判，為無理由
    ，應予駁回其上訴。
四、據上論結，本件上訴為無理由，依民事訴訟法第436條之1第
    3項、第449條第1項、第85條第2項，判決如主文。
中    華    民    國    97    年    1    月     31    日
                  民事第二庭  審判長法  官  許秀芬
                                    法  官  陳秋月
                                    法  官  周靜秀
上正本證明與原本無異。
不得上訴。
中    華    民    國    97    年    2     月    1     日
                                    書記官
                                                       B


司法院資訊處製作；財團法人民間司法改革基金會備份。
